---
output:
  bookdown::pdf_document2:
    fig_caption: yes
    toc: FALSE
    toc_depth: 3
    fontsize: 12pt
    latex_engine: xelatex
bibliography: "Bachelor_quellen.bib"
csl: european-journal-of-taxonomy.csl
citation_package: biblatex
link-citations: yes
urlcolor: RoyalBlue
linkcolor: RoyalBlue
always_allow_html: TRUE
header-includes:
  \usepackage{float}
  \usepackage{longtable}
  \usepackage[ngerman]{babel}
  \usepackage[onehalfspacing]{setspace}
  \usepackage{colortbl}
  \usepackage[utf8]{inputenc}
  \renewcommand{\listfigurename}{Abbildungsverzeichnis}
  \renewcommand{\listtablename}{Tabellenverzeichnis}
  \pagenumbering{Roman}
  \usepackage[]{hyperref}
---
```{r setup, include=FALSE}
knitr::opts_chunk$set(echo = FALSE)
library(kableExtra)
library(ggplot2)
library(mdthemes)
```

\pagenumbering{gobble}

```{r, child='Deckblatt.Rmd'}
```

\pagebreak

\pagenumbering{Roman}


# Zusammenfassung {-}

Die Grippe verursacht durch Influenza-Viren ist eine der bedeutendsten viralen Infektionserkrankungen mit mehr als 300.000 jährlichen Todesfällen. Dabei ist eine schnelle, robuste und kostengünstige Detektion entscheidend für Behandlungserfolg und Infektionsbekämpfung. Mithilfe eines mobilen Kofferlabors und der RPA als Nachweismethode sollen effizient virale Infektionserkrankungen dezentral detektiert werden.   
Ziel der Arbeit ist es jeweils eine RT-RPA zum Nachweis der Pan-Influenza B Viren und der Influenza A Subtypen H1N1 und H3N2 zu Entwickeln und diese für den Einsatz im Kofferlabor zu Optimieren. Mithilfe artifizieller Virus-RNA wurden entwickelte Primer-Sonden-Kombinationen auf Eignung hinsichtlich der RT-RPA geprüft und jeweils eine geeignete Primer-Sonden-Kombination in den Reaktionsparametern Mischzeitpunkt, Reaktionstemperatur optimiert. Zusätzlich wurde eine Verringerung des Reaktionsvolumens getestet, um die RT-RPA für mikrofluidische Anwendungen innerhalb des Kofferlabors zu optimieren. Die optimierten RT-RPA's wurde auf Sensitivität und Spezifität getestet und mit goldstandard PCR-Systemen verglichen. Des Weiteren wurde eine Primerasymmetrie zur besseren Detektion auf die RT-RPA adaptiert, sowie der Einfluss verschiedener Sondenmodifikationen untersucht.
Es konnte jeweils eine RT-RPA zur Detektion der Influenza B Viren und der Influenza A Viren entwickelt werden. Dabei weist die Influenza B RT-RPA ein analytisches 95 %-iges Detektionslimit von 14,6 RNA-Kopien auf und konnte für den niedrigvolumen Bereich (6,5 µl) als low-volume RPA optimiert werden. Die Influenza A RT-RPA besitzt für beide Subtypen ein analytisches Detektionslimit von 147,5 RNA-Kopien konnte aber nicht im Reaktionsvolumen verringert werden. Es konnte anhand der Influenza B RT-RPA gezeigt werden, dass die low-volume RPA die Notwendigkeit des Mischschrittes senkt, jedoch innerhalb eines humanen DNA- und RNA-Hintergrunds deutlich an Sensitivität verliert. Des Weiteren konnte gezeigt werden, dass eine asymmetrische Primer-Verteilung zu einem höheren Fluoreszenzsignal führt und dies mit der Hybridisierungsposition der Sonde in Verbindung steht. Ebenfalls konnte anhand der Influenza A RT-RPA ein Einfluss des Sondendesings hinsichtlich _dt-Quenched_ und _iQ_ festgestellt werden, wobei die _dt-Quenched_-Sonde zu einer erhöhten Sensitivität im Vergleich zu der _iQ_-Sonde führt.   
Die Influenza A RT-RPA ist in der Lage simulierte Patientenprobenmit einer der Literatur entsprechenden Viruslast zu Detektieren, während die low-volume Influenza B RT-RPA durch den Sensitivitätsverlust nur höher konzentrierte simulierte Patientenproben detektieren kann. Daraus lässt sich schließen, dass low-volume RT-RPA trotz der Vorteile nur bedingt einsetzbar ist und diese Methode hinsichtlich Sensitivität weiter optimiert werden muss.


\pagebreak


# Abstract {-}

Influenza, caused by influenza viruses, is one of the most important viral diseases with more than 300,000 deaths annually. Rapid, robust and cost-effective detection is critical for successful treatment and infection control. Using a mobile case laboratory and RPA as a detection technique, the aim is to efficiently detect viral infections in a decentrialized manner.   
The aim of the work is to develop an RT-RPA for the detection of the pan-influenza B viruses and the influenza A subtypes H1N1 and H3N2 and to optimise these for use in the mobile case laboratory.Artificial viral RNA was used to test the suitability of primer-probe combinations for RT-RPA. A suitable primer-probe combination was optimised for the reaction parameters mixing time and reaction temperature. In addition, a reduction of the reaction volume was tested in order to optimise the RT-RPA for microfluidic applications within the suitcase laboratory. The optimised RT-RPAs were tested for sensitivity and specificity and compared to gold standard PCR systems. Furthermore, the influence of different probe modifications on the RT-RPA was investigated and primer asymmetry was adapted to the RT-RPA for better detection.  
RT-RPAs were developed to detect Influenza B and Influenza A viruses. The Influenza B RT-RPA has been optimised as a low volume RPA (6.5 µl) with a 95% detection limit of 14.6 RNA copies. The Influenza A RT-RPA shows a detection limit of 147.5 RNA copies for both subtypes. However, the reaction volume could not be reduced. Using influenza B RT-RPA, it was shown that low-volume RPA reduces the need for the mixing step, but loses sensitivity significantly within a human DNA and RNA background. Furthermore, a positive effect of primer asymmetry on RPA was found, which is related to the hybridisation position of the probe. The Influenza A RT-RPA also showed an influence of the probe design with respect to _dt-Quenched_ and _iQ_, with the _dt-Quenched_ probe leading to an increased sensitivity compared to the _iQ_ probe.   
The influenza A RT-RPA is able to detect positive patient samples, while the low-volume influenza B RT-RPA can only detect higher concentrated simulated patient samples due to the loss of sensitivity. It can therefore be concluded that low-volume RT-RPA, despite its advantages, can only be used to a limited extent and that this method must be further optimised in terms of sensitivity.

\pagebreak


\hypersetup{linkcolor=black}
\tableofcontents

\pagebreak

\listoffigures

\pagebreak

\listoftables

\pagebreak

# Abkürzungsverzeichnis {-}

```{r abkürzungsverzeichnis, message = FALSE, warning=FALSE}
Abkz <- read.csv2("Abkürzungsverzeichnis.csv", header = FALSE, fileEncoding="latin1")
kable(Abkz, booktabs = TRUE, col.names = NULL, longtable = T) %>%
  column_spec(1, width = "2.2in") %>%
  column_spec(2, width = "3.5in") %>%
  kable_styling(latex_options = c("repeat_header"), repeat_header_continued = "\\textit{(fortgesetzt auf der nächsten Seite...)}", repeat_header_text = "\\textit{(fortgesetzt)}")

  
```


\pagebreak

\hypersetup{linkcolor=RoyalBlue}

\pagenumbering{arabic}


```{r, child=c('Einleitung.Rmd', 'Methoden.Rmd', "Ergebnisse.Rmd", "Diskussion.Rmd")}

```

\pagebreak



```{r, child=c("Anhang.Rmd") }

```

# Danksagung

Die vorliegende Arbeit entstand als Ergebnis meiner Tätigkeit am Institut für Mikrobiologie und Virologie an der MHB Theodor Fontane.   
An dieser Stelle möchte ich allen beteiligten Personen danken, welche mich während der Anfertigung dieser Arbeit unterstützt haben, sowie Prof. Dr. med Frank T. Hufert welcher mir die Möglichkeit gab unter seiner Leitung am Institut zu Arbeiten.

Ein besonderer Dank geht dabei an meinen Zweitbetreuer Dr. Gregory Dame, welche mich nicht nur während
der Laborarbeit, sondern auch während des Schreibens unterstützt, ermutigt und angespornt hat. Unter seiner Betreuung
konnte ich lehrreiche Einblicke in die Virologie und Molekularbiologie bekommen. Die wissenschaftlichen Diskussionen bereiteten mir Freude und halfen mir neue Ansätze und Ideen zu finden. Seine Erfahrung weiß ich sehr zu schätzen.

Mein großer Dank gilt ebenfalls Iris Bachmann, welche mir immer beratend zur Seite stand. Als Kollegin und Mitarbeiterin unterstützte und ermutigte sie mich in der Erstellung der Arbeit. Ihre Erfahrung half mir mich stetig zu verbessern. 

Ein weiterer Dank geht an Tim Brauckhoff, welcher mich als Freund und Kollege unterstütze, sowie Benedikt Beilstein, Chris Freydank, Tim Stübner und Christian Neubert. Ohne Euch wäre die Laborarbeit deutlich monotoner. Eure gute Laune und Witze munterten mich auf und halfen mir durch manche schwere Wochen.

Ein besonderer Dank geht an Sophie Eisenächer, welche als mentale Stütze mich beruhigte und mich immer ermutigte. Ihre Geduld und Ruhe halfen mir durchzuhalten. 

Mein Dank geht auch an alle weiteren Mitarbeiter aus dem Institut, welche mich freundlich aufgenommen haben und bei Fragen immer zu Seite standen.
Ein besonderer Dank geht auch an meiner Familie und Freunde die mich in dieser Zeit geholfen und unterstützt haben.

\pagebreak


# Literaturverzeichniss
