---
output:
  bookdown::pdf_document2:
    fig_caption: yes
    toc: FALSE
    toc_depth: 3
    fontsize: 12pt
    latex_engine: xelatex
bibliography: "Bachelor_quellen.bib"
csl: european-journal-of-taxonomy.csl
citation_package: biblatex
link-citations: yes
urlcolor: RoyalBlue
linkcolor: RoyalBlue
always_allow_html: TRUE
header-includes:
  \usepackage{float}
  \usepackage{longtable}
  \usepackage[ngerman]{babel}
  \usepackage[onehalfspacing]{setspace}
  \usepackage{colortbl}
  \usepackage[utf8]{inputenc}
  \renewcommand{\listfigurename}{Abbildungsverzeichnis}
  \renewcommand{\listtablename}{Tabellenverzeichnis}
  \pagenumbering{Roman}
  \usepackage[]{hyperref}
---
```{r setup, include=FALSE}
knitr::opts_chunk$set(echo = FALSE)
library(kableExtra)
library(ggplot2)
library(mdthemes)
```

\pagenumbering{gobble}

```{r, child='Deckblatt.Rmd'}
```

\pagebreak

\pagenumbering{Roman}


# Zusammenfassung {-}

Die humane Grippe, verursacht durch Influenza A und B Viren, ist eine der bedeutendsten viralen Infektionserkrankungen mit 290.000 - 650.000 Todesfällen pro Jahr weltweit. Zur Bekämpfung eines Infektionsausbruchs sowie einer erfolgreichen Behandlung der Erkrankungen sind schnelle, robuste und kostengünstige Detektionen entscheidend. Um dies zu realisieren, wurde ein Projekt initialisiert, dass mithilfe eines mobilen Kofferlabors und einer isothermen Amplifikationstechnik (RPA) als Nachweismethode die Diagnostik als sogenanntes point-of-care-testing (POCT) dezentral unterstützt. Ein Baustein ist hier die Detektion verschiedener Influenza-Viren.  
Ziel dieser Arbeit ist die Entwicklung einer reversen Transkriptions-Rekombinase Polymerase Amplifikation (RT-RPA) zum Nachweis sämtlicher (Pan-) Influenza B RNA-Viren sowie den Influenza A Subtypen H1N1 und H3N2.  Diese sollten für den Einsatz im Kofferlabor optimiert werden. Mithilfe artifiziell synthetisierter Virus-RNA wurden ausgewählte Primer-Sonden-Kombinationen auf ihre jeweilige Eignung für die RT-RPA geprüft. Geeignete Primer-Sonden-Kombinationen wurden in den Reaktionsparametern Mischzeitpunkt sowie Reaktionstemperatur optimiert. Zusätzlich wurde eine Verringerung des Reaktionsvolumens getestet, um die RT-RPA für eine mikrofluidische Anwendungen innerhalb von lab-on-a-chip Systemen zu adaptieren. Neue Ansätze zur Verbesserung der Detektion wie der Einfluss einer Primerasymmetrie sowie verschiedener Sondenmodifikationen wurden untersucht. Die optimierten RT-RPA’s wurden mittels Sensitivität und Spezifität charakterisiert und mit dem Goldstandard PCR verglichen.   
Die Influenza B RT-RPA weist ein analytisches Detektionslimit von 14,6 RNA-Kopien auf und liegt in einem ähnlichen Sensitivitätsbereich wie die RT-PCR mit 11,4 RNA-Kopien. Die RT-RPA konnte auf ein Reaktionsvolumen von 6,5 µl adaptiert werden. Der geringvolumige RPA-Ansatz senkt die Notwendigkeit des Mischschrittes deutlich, führte jedoch in einem Experiment mit simulierten Patientenproben und einem eingeführtem humanen Nukleinsäure-Hintergrund zu einem 100-fachen Sensitivitätsverlust.   
Die Influenza A RT-RPA besitzt mit einem analytischen Detektionslimit von 147,5 RNA-Kopien für beide Subtypen eine geringere Sensitivität als die RT-RPA mit Sensitivitäten von 13,1 (H1N1) und 32,2 (H3N2) RNA-Kopien.  Eine Reduktion des Rektionsvolumens konnte nicht realisiert werden. Innerhalb der Influenza A RT-RPA wurden zwei unterschiedliche Sondenmodifikationen verglichen. Ein Einfluss des Sondendesigns konnte festgestellt werden, bei dem die _dT-Quenched_-Sonde zu einer um 46 % erhöhten Sensitivität im Vergleich zu der _internally Quenched_ (iQ) -Sonde führt.  
Die eingeführte Primerasymmetrie führt in beiden RT-RPA-Systemen zu einem höheren Fluoreszenzsignal. Dabei scheint die Signalerhöhung mit der Hybridisierungsposition (sense oder antisense) der Sonde in Verbindung zu stehen. Die Adaption des geringvolumigen RPA-Ansatzes konnte nur für die Influenz B RT-RPA erreicht werden. Weitere Untersuchungen hinsichtlich der Volumenreduzierung müssten erfolgen um die Vor- und Nachteile sowie den Einsatz der geringvolumigen RT-RPA für die POCT zu prüfen.



\pagebreak


# Abstract {-}


Human influenza, caused by influenza A and B viruses, is one of the most important viral infectious diseases with 290,000 - 650,000 deaths per year globally. To combat an outbreak of infection and successfully treat the diseases, rapid, robust and cost-effective detection is crucial. In order to realise this, a project was initiated that supports diagnostics as so-called point-of-care-testing (POCT) in a decentralised manner with the help of a mobile suitcase laboratory and an isothermal amplification technique (RPA) as a detection method. One component here is the detection of various influenza viruses.  
The aim of this work is the development of a reverse transcription-recombinase polymerase amplification (RT-RPA) for the detection of all (pan-) influenza B RNA viruses as well as the influenza A subtypes H1N1 and H3N2. These were to be optimised for use in the suitcase laboratory. Using artificially synthesised viral RNA, selected primer-probe combinations were tested for their respective suitability for RT-RPA. Suitable primer-probe combinations were optimised in the reaction parameters mixing time and reaction temperature. In addition, a reduction of the reaction volume was tested in order to adapt RT-RPA for microfluidic applications within lab-on-a-chip systems. New approaches to improve detection such as the influence of primer asymmetry and different probe modifications were investigated. The optimised RT-RPAs were characterised by sensitivity and specificity and compared with the gold standard PCR.   
The influenza B RT-RPA has an analytical detection limit of 14.6 RNA copies and is in a similar sensitivity range as the RT-PCR with 11.4 RNA copies. The RT-RPA could be adapted to a reaction volume of 6.5 µl. The low-volume RPA approach significantly reduces the need for the mixing step, but resulted in a 100-fold loss of sensitivity in an experiment with simulated patient samples and an introduced human nucleic acid background.   
Influenza A RT-RPA with an analytical detection limit of 147.5 RNA copies for both subtypes has a lower sensitivity than RT-RPA with sensitivities of 13.1 (H1N1) and 32.2 (H3N2) RNA copies. A reduction in the rection volume could not be realised. Within the influenza A RT-RPA, two different probe modifications were compared. An influence of the probe design could be detected, where the dT-quenched probe leads to a 46 % increased sensitivity compared to the internally quencher (iQ-probe).  
The introduced primer asymmetry leads to a higher fluorescence signal in both RT-RPA systems. Thereby, the signal increase seems to be related to the hybridisation position (sense or antisense) of the probe. The adaptation of the low-volume RPA approach could only be achieved for the Influence B RT-RPA. Further studies on volume reduction would be needed to assess the advantages and disadvantages and the use of low-volume RT-RPA for POCT.






\pagebreak


\hypersetup{linkcolor=black}
\tableofcontents

\pagebreak

\listoffigures
\addcontentsline{toc}{section}{Abbildungsverzeichnis}

\pagebreak

\listoftables
\addcontentsline{toc}{section}{Tabellenverzeichnis}

\pagebreak

# Abkürzungsverzeichnis {-}

```{r abkv1, message = FALSE, warning=FALSE}
Abkv <- read.csv2("Abkürzungsverzeichnis1.csv", header = FALSE, fileEncoding = "latin1")


kable(Abkv, booktabs = TRUE, format = "latex", escape = FALSE, col.names = NULL) %>%
  column_spec(1, width = "2.2in") %>%
  column_spec(2, width = "3.5in") %>%
  footnote(general_title = "(Fortsetzung auf der nächsten Seite...)", general = "", title_format = "italic")
```

```{r abkv2, message = FALSE, warning=FALSE}
Abkv2 <- read.csv2("Abkürzungsverzeichnis2.csv", header = FALSE, fileEncoding = "latin1")

kable(Abkv2, booktabs = TRUE, format = "latex", escape = FALSE, col.names = NULL) %>%
  column_spec(1, width = "2.2in") %>%
  column_spec(2, width = "3.5in") %>%
  footnote(general_title = "(Fortsetzung auf der nächsten Seite...)", general = "", title_format = "italic")
```

```{r abkv3, message = FALSE, warning=FALSE}
Abkv3 <- read.csv2("Abkürzungsverzeichnis3.csv", header = FALSE, fileEncoding = "latin1")

kable(Abkv3, booktabs = TRUE, format = "latex", escape = FALSE, col.names = NULL) %>%
  column_spec(1, width = "2.2in") %>%
  column_spec(2, width = "3.5in") 
```

\pagebreak



\hypersetup{linkcolor=black}

\pagenumbering{arabic}

```{r, child=c('Einleitung.Rmd', 'Methoden.Rmd', "Ergebnisse.Rmd", "Diskussion.Rmd")}

```


\pagebreak



```{r, child=c("Anhang.Rmd") }

```

# Danksagung

Die vorliegende Arbeit entstand als Ergebnis meiner Tätigkeit am Institut für Mikrobiologie und Virologie an der MHB Theodor Fontane.   
An dieser Stelle möchte ich allen beteiligten Personen danken, welche mich während der Anfertigung dieser Arbeit unterstützt haben.

Mein erster Dank gilt Prof. Dr. med Frank T. Hufert für die Korrektur und Untersützung im schriftlichen Teil der Arbeit, sowie für die Möglichkeit unter seiner Leitung am Institut zu Arbeiten. 

Ein besonderer Dank geht dabei an meinen Zweitbetreuer Dr. Gregory Dame, welcher mich nicht nur während
der Laborarbeit, sondern auch während des Schreibens unterstützt, ermutigt und angespornt hat. Unter seiner Betreuung
konnte ich lehrreiche Einblicke in die Virologie und Molekularbiologie bekommen. Die wissenschaftlichen Diskussionen bereiteten mir Freude und halfen mir neue Ansätze und Ideen zu finden. Seine Erfahrung weiß ich sehr zu schätzen.

Mein großer Dank gilt ebenfalls Iris Bachmann, welche mir immer beratend zur Seite stand. Als Kollegin und Mitarbeiterin unterstützte und ermutigte sie mich in der Erstellung der Arbeit. Ihre Erfahrung half mir mich stetig zu verbessern. 

Ein weiterer Dank geht an Tim Brauckhoff, welcher mich als Freund und Kollege unterstütze, sowie Benedikt Beilstein, Chris Freydank, Tim Stübner und Christian Neubert. Ohne Euch wäre die Laborarbeit deutlich monotoner. Eure gute Laune und Witze munterten mich auf und halfen mir durch manche schweren Wochen. Besonders möchte ich auch Willi Thomas für die Untersützung und das Korrekturlesen meiner Arbeit danken.

Ein besonderer Dank geht an Sophie Eisenächer, welche mich als mentale Stütze beruhigte und immer ermutigte. Ihre Geduld und Ruhe halfen mir durchzuhalten. 

Mein Dank geht auch an alle weiteren Mitarbeiter aus dem Institut, welche mich freundlich aufgenommen haben und bei Fragen immer zu Seite standen.
Ein besonderer Dank geht auch an meiner Familie und Freunde die mir in dieser Zeit geholfen und mich unterstützt haben.

\pagebreak

# Literaturverzeichniss

<div id="refs"></div>

\pagebreak

\vspace*{1 cm}

\begin{centering}

\LARGE

{\bf Eigenständigkeitserkärung}

\end{centering}

\vspace{2 cm}

\normalsize

Hiermit versichere ich, Julius Rublack, dass die vorliegende Arbeit mit dem Titel:

\begin{centering}

\vspace{0.7 cm}

\textbf{Entwicklung und Optimierung eines isothermen Amplifikationssystems zur Detektion von Influenza A und B Viren-RNA für die Point-of-care Diagnostik}

\vspace{0.7 cm}

\end{centering}

selbstständig verfasst und keine anderen als die angegebenen Hilfsmittel benutzt habe. Die aus fremden Quellen (einschließlich elektronischer Quellen) direkt oder indirekt übernommenen Gedanken sind ausnahmslos als solche kenntlich gemacht. Wörtlich und inhaltlich verwendete Quellen wurden entsprechend den anerkannten Regeln wissenschaftlichen Arbeitens zitiert. Die Arbeit ist nicht in gleicher oder vergleichbarer Form, auch nicht auszugsweise im Rahmen einer anderen Prüfung bei einer anderen Hochschule vorgelegt worden. Sie wurde bisher auch nicht veröffentlicht.

Ich erkläre mich damit einverstanden, dass die Arbeit mit Hilfe eines Plagiatserkennungsdienstes auf enthaltene Plagiate überprüft wird.

\begin{flushleft}
Senftenberg, den 30.03.2023
\end{flushleft}
\hphantom{...
  ...
  ...
  ...}
Julius Rublack

